臺灣高等法院臺中分院刑事判決　　　 96年度交上易字第494號
上　訴　人　臺灣臺中地方法院檢察署檢察官
上　訴　人
即　被　告　乙○○
上列上訴人因過失傷害案件，不服臺灣臺中地方法院95年度交易
字第876號中華民國95年12月19日第一審判決（起訴案號：臺灣
臺中地方法院檢察署95年度偵字第24276號），提起上訴，本院
判決如下：
    主  文
原判決撤銷。
乙○○因過失傷害人，處有期徒刑貳月，如易科罰金，以銀元參
佰元即新臺幣玖佰元折算壹日。緩刑貳年。
    犯罪事實
一、乙○○於民國（下同）95年6月12日上午9時許，駕駛車牌號
    碼8L─0522號自用小客車，沿臺中縣梧棲鎮○○路由西往東
    方向行駛於快車道上（該路段之速限為時速70公里以下），
    於同日上午9時20分許，行經同縣中清路1段847巷巷口前，
    本應注意汽車在設有劃分島劃分快慢車道之道路，在快車道
    行駛之車輛不得右轉彎（道路交通管理處罰條例第48條第1
    項第5款前段：「汽車駕駛人轉彎時，有下列情形之一者，
    處新臺幣6百元以上1千8百元以下罰鍰：五、道路設有劃分
    島，劃分快、慢車道，在快車道右轉彎。」），而當時係日
    間自然光線、柏油路面無缺陷、無障礙物、視距良好，並無
    不能注意之情事，竟疏未注意及此，未先行駛至慢車道始右
    轉，竟貿然自快車道逕行右轉欲駛入上開巷口，適有同向騎
    乘車牌號碼XXB─059號重型機車行駛於慢車道上、亦疏未注
    意車前狀況之丙○○煞車不及，致機車車頭擦撞乙○○所駕
    駛前開自用小客車之右前車頭，丙○○人車因而倒地，身體
    受有右遠端鎖骨骨折及右膝擦傷等傷害。乙○○見肇事後，
    隨即報警，並於警員到達現場時，自首犯罪，而接受裁判。
二、案經丙○○訴由臺中縣警察局清水分局報請臺灣臺中地方法
    院檢察署檢察官偵查起訴。
    理  由
一、訊據被告乙○○對於上揭事實坦承不諱，核與告訴人丙○○
    所指訴之情節相符，並有道路交通事故現場圖、道路交通事
    故調查報告表（一）、（二）、員警職務報告、現場照片附
    卷可稽。而告訴人丙○○確因本件車禍受傷，亦有童綜合醫
    院一般診斷書附卷足憑。按四輪以上汽車在劃有快慢車道分
    隔線之道路行駛，除起步、準備停車、臨時停車或轉彎外，
    不得行駛慢車道。但設有快慢車道分隔島之道路不在此限。
    又汽車在雙向二車道行駛時，應依左列規定：五、在快慢車
    道間變換車道時，應讓直行車先行，並注意安全距離，道路
    交通安全規則第95條第2項、第97條第8款分別定有明文。汽
    車在設有劃分島劃分快慢車道之道路，在快車道行駛之車輛
    自不得右轉彎。是道路交通管理處罰條例第48條第1項第5款
    前段乃規定：「汽車駕駛人轉彎時，有下列情形之一者，處
    新臺幣6百元以上、1千8百元以下罰鍰：五、道路設有劃分
    島，劃分快、慢車道，在快車道右轉彎。」。本件被告乙○
    ○駕車自應注意上述道路交通安全規定，且依其狀況，又非
    不能注意，竟疏未注意，以致肇事致告訴人丙○○受傷，被
    告乙○○顯有過失，且被告乙○○過失行為與告訴人丙○○
    之傷害間，具有相當因果關係。事證明確，被告乙○○犯行
    洵堪認定。
二、被告行為後，刑法第41條第1項前段有關易科罰金折算之標
    準，業經總統於94年2月2日公布修正，自95年7月1日施行，
    由「得以1元以上3元以下折算1日，易科罰金」，並適用修
    正前罰金罰鍰提高標準條例第2條（現已刪除）之規定，提
    高為「得以新台幣1千元、2千元或3千元折算1日，易科罰金
    」，且刪除「因身體、教育、職業、家庭之關係或其他正當
    事由，執行顯有困難者」之條件，依修正施行後刑法第2條
    第1項「行為後法律有變更者，適用行為時之法律。但行為
    後之法律有利於行為人者，適用最有利於行為人之法律」之
    規定，比較修正前後刑法第41條第1項前段之規定，修正後
    之規定，並未較有利於被告，故本件應適用被告行為時法即
    修正前刑法第41條第1項前段及修正前罰金罰鍰提高標準條
    例第2條之規定，諭知易科罰金之折算標準。另刑法第62條
    有關自首之規定，修正前之舊法規定為「必減」其刑，修正
    後改為「得減」其刑，此項變動影響行為人之刑罰法律效果
    ，係屬新修正刑法第2條第1項之「法律變更」，被告自首之
    時間係於新修正刑法生效前之95年5月24日，自應為新舊法
    比較，因修正前舊法規定為「必減」其刑，較有利於行為人
    ，從而，應適用較有利於行為人之修正前刑法第62條之規定
    ，減輕被告之刑。又刑法第284條第1項之過失傷害罪，罰金
    刑部分係處銀元5百元以下罰金，依修正後刑法施行法增訂
    第1條之1之規定：「中華民國94年1月7日刑法修正施行後，
    刑法分則編所定罰金之貨幣單位為新臺幣。」「94年1月7日
    刑法修正時，刑法分則編未修正之條文定有罰金者，自94年
    1月7日刑法修正施行後，就其所定數額提高為30倍。但72年
    6月26日至94年1月7日新增或修正之條文，就其所定數額提
    高為3倍。」及刑法第33條第5款修正為：「主刑之種類如下
    ：‥‥五、罰金：新臺幣1千元以上，以百元計算之。」等
    規定觀之，依修正後之法律，刑法第284條第1項之罪所得科
    處之罰金刑最高額為新臺幣1萬5千元（5百元乘以30倍）、
    最低額為新臺幣1千元；而依被告行為時法即修正前刑法第3
    3條第5款規定之罰金最低額銀元1元計算，刑法第284條第1
    項之罪之罰金刑之最高額為銀元5百元（因提高10倍）即新
    臺幣1萬5千元，最低額為銀元10元（因提高10倍）即新臺幣
    30元。因此，比較上述修正前、後之刑罰法律，自應以被告
    行為時法即修正前刑法關於科處罰金刑之法律較有利於被告
    。
三、核被告乙○○所為，係犯刑法第284條第1項前段之過失傷害
    人之罪。被告乙○○在犯罪未發覺前，向該管公務員自首而
    受裁判，業據被告供述明確在卷，復有臺中縣警察局道路交
    通事故肇事人自首情形紀錄表在卷可稽，應依刑法第62條前
    段規定減輕其刑。原審認被告等罪證明確，予以論罪科刑，
    固非無見；惟(1)原審犯罪事實欄未具體認定告訴人「亦疏未
    注意車前狀況」，資為量刑之參考，已有未合；(2)又被告於
    上訴後已與告訴人達成民事和解，賠償新台幣12萬元，有調
    解書在卷可按（見本院卷），原審未及審酌，亦有未合，被
    告以原判決量刑過重指摘原判決不當，為有理由，應由本院
    將原判決撤銷改判。爰審酌被告犯罪之動機、目的、手段、
    素行良好、過失之程度、告訴人亦與有過失、告訴人所受之
    傷害尚非嚴重，及被告犯罪後坦認罪愆，已與告訴人達成民
    事和解，賠償告訴人所受損害，頗具悔意等一切情狀，量處
    如主文第2項所示之刑，並諭知易科罰金之折算標準。又查
    被告乙○○未曾受有期徒刑以上刑之宣告，有臺灣高等法院
    被告全國前案紀錄表在卷足憑，且事後已坦承過失犯行，並
    與告訴人達成民事和解，賠償新台幣12萬元，有調解書附於
    本院卷可按，其經此偵審程序及科刑教訓後，應知警惕，諒
    無再犯之虞，本院認所宣告之刑，以暫不執行為適當，併諭
    知緩刑2年，以勵自新。（被告行為後95年7月1日修正施行
    之刑法第74條雖有變更，惟依最高法院95年5月23日第8次刑
    事庭會議決議，不生新舊法比較之問題，應逕依修正後之刑
    法74條第1項第1款宣告之）。
據上論斷，應依刑事訴訟法第369條第1項前段、第364條、第299
條第1項前段，刑法第2條第1項前段、第284條第1項前段、第74
條第1款、第62條前段，罰金罰鍰提高標準條例第1條前段，修正
前刑法第41條第1項前段、罰金罰鍰提高標準條例第2條，現行法
規所定貨幣單位折算新台幣條例第2條，判決如主文。
本案經檢察官甲○到庭執行職務。
中　　華　　民　　國　　96　　年　　5　　 月　  29    日
            刑事第十庭  審判長法  官  林  照  明
                              法  官  蔡  名  曜
                              法  官  李  平  勳
上列正本證明與原本無異。
不得上訴。
                              書記官  許  哲  禎
中　  華　 　民　　國　 96　　年 　 5 　  月　  30  　日
附錄論罪科刑實體法條文：
刑法第284條：
因過失傷害人者，處6月以下有期徒刑、拘役或500元以下罰金，
致重傷者，處1年以下有期徒刑、拘役或500元以下罰金。
從事業務之人，因業務上之過失傷害人者，處1年以下有期徒刑
、拘役或1千元以下罰金，致重傷者，處3年以下有期徒刑、拘役
或2千元以下罰金。
